臺灣基隆地方法院民事判決　九十三年度婚字第五六號
　　原　　　告　丁○○○○○○.
　　訴訟代理人　黃憲男律師
　　複代理人　　陳英鳳律師
　　被　　　告　甲○○
當事人間請求確認婚姻不成立事件，本院於民國九十三年三月二十三日言詞辯論終結
，判決如下：
    主      文
確認原告與被告間之婚姻不成立。
訴訟費用由被告負擔。
    事      實
甲、原告方面：
一、聲明：如主文第一項所示。
二、陳述：
  (一)原告與被告先於民國七十七年三月二十九日結婚，嗣因故於八十年五月二十七日
    協議離婚並辦妥離婚登記。惟原告與被告離婚後，雙方仍共同生活，原告並因此
    懷，且於八十二年十二月二日生下長女陳瑀萱，因原告與被告當時並無婚姻關係
    ，故原告遲未為陳瑀萱辦理出生登記，為此經徵得被告及親友同意，原告乃於八
    十三年元月間，購買結婚證書填載與被告於八十二年十月十日下午六時在華星大
    飯店結婚，暨結婚人、主婚人、介紹人後，由原告於八十三年元月十日持結婚證
    書向戶政機關辦理結婚登記，原告又於八十三年元月二十四日為長女陳瑀萱辦理
    出生登記。
　(二)原告與被告雖已辦妥結婚登記，並記載雙方係於八十二年十月十日結婚，惟是日
    雙方並無結婚之意思及行為，更遑論有公開儀式，即結婚證書上所載雙方之結婚
    地點華星大飯店，亦屬虛構，實則並無該飯店，原告辦理結婚登記僅係為申辦陳
    瑀萱之出生登記。
  (三)原告於八十年五月二十七日與被告辦妥離婚登記後，雖仍共同生活，然被告仍屢
    次毆打原告，並長期辱罵原告在外面找男人及三字經，又恐嚇要讓原告全家死光
    、潑硫酸等語，原告身心飽受摧殘，不得不才向鈞院民事庭聲請保護令並蒙賜准
    准，原告實無法再忍受被告之粗暴行為，因兩造並無結婚行為與公開儀式，惟戶
三、證據：提出
    請訊問證人丙○○、乙○○。
乙、被告方面：
一、聲明：駁回原告之訴。
二、陳述：
  (一)兩造結婚十幾年，同居在一起，也去辦理結婚登記，婚姻應該有效。
  (二)承認八十三年結婚登記，並未舉行公開儀式，亦無證人在場。
    理      由
一、按確認法律關係之訴，非原告有即受確認判決之法律上利益者，不得提起之，民
    事訴訟法第二百四十七條第一項前段定有明文。所謂即受確認判決之法律上利益
    ，係指法律關係存否不明確，致原告在私法上的地位有受侵害之危險，而此危險
    得以對於被告之確認判決除去之者而言（最高法院四十二年臺上字第一○三一號
    判例參照）。本件原告主張其與被告間並未舉行公開儀式及二人以上之證人，然
    兩造業依
    八十二條第二項），則兩造間婚姻關係存否不明確，確有致原告在私法上之地位
    受侵害之危險，而有以確認婚姻關係不成立判決除去之必要，參照前揭說明，原
    告提起本件確認訴訟，自有確認判決之法律上利益，合先敘明。
二、原告主張兩造於八十三年一月十日僅在
    開之儀式及二人以上之證人等情，為被告所不爭執，且經證人即結婚證書登記之
    證婚人丙○○、乙○○到庭證述明確，自堪信原告之主張為真實。
三、按結婚，應有公開儀式及二人以上之證人。經依
    已結婚，民法九百八十二條定有明文。而結婚未依民法九百八十二條第一項規定
    舉行公開儀式，亦即無結婚之事實，僅在
    ，核此情形係屬婚姻不成立，與結婚而不具備民法第九百八十二條第一項之方式
    應為無效者不同，有最高法院七十八年臺上字第二○一三號、八十六年度臺上字
    第四八三號判決可資參照。查兩造於
    然如前所述兩造既未舉行公開儀式及二人以上之證人，而無結婚之事實，依照前
    揭說明，兩造婚姻自屬不成立。從而，原告以兩造結婚並未舉行公開儀式及二人
    以上證人為由，訴請確認兩造婚姻不成立，為有理由，應予准許。
四、結論：原告之訴為有理由，依民事訴訟法第七十八條，判決如主文。
中　　　華　　　民　　　國　　九十三　　年　　　四　　　月　　　七　　　日
                                        臺灣基隆地方法院民事庭
                                                  法      官  林李達
右為正本係照原本作成。
如對本判決上訴，須於判決送達後二十日之不變期間內，向本院提出上訴狀。
中　　　華　　　民　　　國　　九十三　　年　　　四　　　月　　 十三 　　日
                                                  法院書記官  黃錫煒
